【裁判字號】    95,上訴,3087
【裁判日期】    951226
【裁判案由】    強盜等
【裁判全文】
臺灣高等法院刑事判決                95年度上訴字第3087號
上  訴  人
即  被  告  乙○○
選任辯護人  黃怡騰律師
            楊克成律師
上列上訴人因強盜等案件，不服臺灣板橋地方法院95年度訴字第
935號，中華民國95年6月30日第一審判決（起訴案號：臺灣板橋
地方法院檢察署95年度偵字第3482號），提起上訴，本院判決如
下：
    主  文
上訴駁回。
    事  實
一、緣己○○（業經原審法院判處有期徒刑8年6月確定）因積欠
    華南商業銀行（下稱華南銀行）債務，不耐父母家人屢遭華
    南銀行委託之債務處理公司催討債務，竟萌生夥同他人持刀
    槍強盜銀行之犯意，隨即進行籌畫，思及於行搶時，為避免
    遭人發現，需另備交通工具及行搶兇器，乃於94年12月15日
    8時許，行經桃園縣龜山鄉○○路179號前，見戊○○所有之
    車號LH3-238號重型機車上，遺留有鑰匙1支，遂乘機以該鑰
    匙竊取上開機車，得手後供己騎乘使用；又於94年12月間某
    日，在高雄縣澄清湖附近，向真實姓名年籍不詳之成年男子
    ，以新臺幣（下同）50,000元之代價，購得由玩具金屬彈殼
    加裝直徑約6㎜鋼珠組合而成之具有殺傷力之改造子彈3顆及
    不具殺傷力之改造手槍 1支（未扣案，無證據證明有殺傷力
    ）；再於95年 1月初某日，在桃園縣桃園市○○路附近之不
    詳商店，購得在客觀上對人之生命、身體安全具危險性可供
    作兇器用番刀 1支，以供強盜財物所用；並思及前開強盜計
    畫需人參與，即覓得友人乙○○同意參與，其二人為恐騎乘
    己○○前所竊取之機車遭人查緝，己○○因而承前竊盜之概
    括犯意，與乙○○共同基於意圖為自己不法所有之竊盜犯意
    聯絡，於95年1月16日6時50分許，在臺北縣板橋市○○街13
    5 巷10號前，由乙○○在旁把風，己○○持自備之在客觀上
    對人之生命、身體安全具危險性，可供兇器使用之扳手 1支
    ，竊取辛○○所有而停放於該處之車號 JE5-129號重型機車
    之車牌 1面，得手後，將之更換懸掛於前開所竊得之機車後
    方，再隨即將該支扳手丟棄而滅失，己○○即騎乘上開更換
    車牌之機車，後載乙○○尋找強盜之目標，嗣因己○○不耐
    華南銀行催討債務態度惡劣，遂擇定位於臺北縣新莊市○○
    路 871之16號之華南銀行新泰分行為下手行搶之目標，並於
    95年 1月底某2日，2次搭載乙○○至新泰分行勘查現場及尋
    覓逃亡路線，再於95年 1月31日南下高雄，邀得友人丙○○
    （業經原審法院判處有期徒刑 8年確定）參與前開強盜計畫
    ，其二人並於95年2月2日凌晨北上，與乙○○三人在己○○
    位於桃園縣龜山華國新村95號租屋處，由己○○分配行搶銀
    行之細節，決定翌日持槍彈及番刀至華南銀行新泰分行強盜
    ，乙○○、丙○○二人因而與己○○基於犯意之聯絡而共同
    持有前開具殺傷力之改造子彈 3顆，己○○接續指示由其與
    丙○○分持上開槍彈及番刀下手行搶，乙○○則在臺北縣板
    橋火車站接應，並先訂購火車票，攜帶鞋子及衣物供己○○
    、丙○○更換，再將槍枝等物品丟棄。謀議既定，己○○即
    依原定計畫，於95年2月3日11時許，指示乙○○進行準備工
    作，並頭戴安全帽騎乘前所竊得且已更換車牌之機車，後載
    亦頭戴安全帽之丙○○，攜帶前述在客觀上對人之生命、身
    體安全具危險性可供兇器使用之番刀 1支、具殺傷力之改造
    子彈 3顆及不具殺傷力之改造槍枝1支、黑色袋子2只，前往
    預定行搶之華南銀行新泰分行，己○○即頭戴安全帽遮住臉
    部，手持前開改造手槍及子彈、袋子 1只，進入華南銀行新
    莊分行，並持槍彈抵住保全員甲○○之額部，以蠻力將甲○○推往牆邊控制其行動，並喝令「搶劫、不要動」之言詞，
    以此強暴、脅迫之方法，致甲○○及銀行內之人員，均達不
    能抗拒之程度，斯時，丙○○亦頭戴安全帽遮住臉部，手持
    番刀1支及黑色袋子1只進入，並自 8號櫃檯跨入櫃檯內部，
    搜刮櫃檯內屬華南銀行新泰分行所有之現金 4,126,100元（
    起訴書誤繕為 4,130,000元），裝入所攜帶之黑色袋子內，
    得手後隨即與己○○共騎前開機車逃離現場，於逃離之際，
    丙○○手持之該支番刀不慎掉落該分行門口，嗣己○○騎車
    行經臺北縣樹林市○○街 219巷14號前，隨即將二人所穿著
    之白色外套2件及改造子彈3顆丟棄於路旁，再騎車直奔臺北
    縣板橋火車站，將所騎乘之機車及所使用之安全帽停放於火
    車站附近，與乙○○會合，己○○再將前開不具殺傷力改造
    手槍 1支放置於袋子內，交予乙○○持以丟棄，並交付甫強
    盜所得之款項10,000元予乙○○，乙○○隨即將交付所購得
    之火車票 2張，並提供衣褲及鞋子供己○○、丙○○換穿，
    己○○、丙○○隨即搭乘火車，至苗栗縣新豐站下車，其二
    人即在該處附近之旅館休息，己○○並於旅館內交付1,200,
    000 元之現金予丙○○，再各自逃亡；乙○○則將己○○所
    交付之前開改造手槍丟棄在板橋市之某垃圾箱內而滅失；嗣
    己○○逃回高雄住處後，再於95年2月6日匯款 100,000元予
    前女友陳美琪（陳美琪所涉收受贓物部分，經原審法院另行
    判處有期徒刑 5月），並指示陳美琪將其中30,000元轉交乙○○；又於95年2月8日匯款 110,000元予乙○○；嗣為警先
    於該華南銀行新泰分行門口，扣得前開番刀 1支，再於臺北
    縣樹林市○○街 219巷14號前，扣得己○○、丙○○強盜銀
    行所穿著之外套2件及改造子彈3顆，又於板橋火車站附近，
    扣得其二人所騎乘之機車（已發還戊○○）、安全帽 2頂；
    嗣為警循線於95年2月8日15時50分許，在高雄縣鳳山市○○
    路 130號前，查獲丙○○，並扣得如附表三所示之物；再於
    同日19時30分許，在高雄市前鎮區○○○路 227號前查獲己○○，扣得如附表編號二所示之物；另為警在同日20時30分
    許，在桃園縣桃園市○○路 1號之桃園火車站前，查獲乙○○及陳美琪，於乙○○身上扣得如附表編號四所示之物。
二、案經華南銀行、戊○○、甲○○訴由臺北縣政府警察局新莊
    分局報請臺灣板橋地方法院檢察署檢察官偵查起訴。
    理  由
壹、證據能力：
    本案以下所引用之證據，檢察官、被告乙○○及其辯護人，
    迄於原審及本院言詞辯論終結前均未聲明異議，本院審酌該
    證據作成之情況，認為均適於為本案認定事實之依據，依刑
    事訴訟法第159條之5第 2項規定，均有證據能力，合先敘明
    。
貳、實體事項
一、訊據上訴人即被告乙○○雖坦承幫己○○購買火車票，並攜
    帶衣物、鞋子至火車站供己○○及丙○○換穿及收受己○○
    交付現款10,000元等事實，惟矢口否認有攜帶兇器竊盜、持
    有具殺傷力之子彈及參與攜帶兇器強盜銀行等犯行，辯稱：
    伊已拒絕己○○所為強盜之邀約，亦未幫忙竊取車牌及勘查
    路線，強盜當日，僅係單純受己○○委託，購買火車票、攜
    帶物品並丟棄背包；另己○○及其父親積欠伊債務，己○○
    始匯款清償云云。辯護人辯護意旨略以：乙○○自始即拒絕
    己○○強盜銀行之提議，主觀上僅係單純知情，並未參與謀
    議，自無共犯強盜罪之犯意聯絡；又竊取車牌之行為，係由
    己○○一人獨自完成，乙○○事前並不知情，亦未參與，而
    係先行至檳榔攤購買物品，嗣於己○○完成竊取車牌之行為
    後，方知悉己○○有竊取並換掛車牌之行為；另乙○○僅係
    單純受己○○之邀請，搭乘己○○所騎機車外出兜風，並在
    外午餐，並無任何勘查現場及擬定逃亡路線之認知；況乙○○當日僅有購買火車票，並將己○○先行寄放之鞋子一同攜
    至板橋火車站，己○○始突然將一疊紙鈔塞進乙○○口袋，
    並交付背包1只，要求乙○○幫忙丟棄，隨即匆匆離去，顯
    見乙○○客觀上並未參與強盜之構成要件行為，主觀上亦未
    以自己犯罪之意思參與，並非上開竊盜及強盜罪之共同正犯
    ；又乙○○從未接觸己○○所購得之改造子彈，自無持有子
    彈之行為云云。
二、經查：
    (一)上揭犯罪事實，業據共同被告己○○、丙○○於警詢、偵
      查中供認不諱，並經證人陳美琪、失竊機車車主戊○○、
      華南銀行新泰分行保全員甲○○、行員丁○○、庚○○、
      銀行經理蔡嘉民、目擊強盜銀行犯行之李建來、撿拾己○○所丟棄外套之路人郭秀蒼於警詢時證述明確，並有犯案
      暨逃逸路線圖 1紙、監視器翻拍照片14幀、己○○所丟棄
      之外套照片3幀、所騎乘之機車照片1幀、所戴之安全帽照
      片4幀、板橋火車站現場照片4幀、乙○○丟棄內裝槍枝之
      背包之地點照片2幀、前開持以強盜之番刀照片2幀、改造
      子彈照片6幀、戊○○領回失竊機車之贓物認領保管單1紙
      及車輛竊盜車牌失竊資料個別查詢報表－查詢車牌認可資
      料2紙（見偵查卷第136至149、151至153、155至157、197
      至 201頁），且有共同被告丙○○與陳美琪間之通信監察
      譯文表在卷可佐（見95年度監續字第22號卷第10至12頁）
      ，並有如附表一至四所示之物扣案可資佐證；再扣案之改
      造子彈 3顆，經送請內政部警察署刑事警察局鑑定，認均
      係由玩具金屬彈殼加裝直徑約 6㎜鋼珠組合而成之具有殺
      傷力之改造子彈，認具殺傷力之情，有該局95年3月1日刑
      鑑字第0950020903號槍彈鑑定書存卷足參（見偵查卷第24
      8至250頁），足認共同被告己○○、丙○○前開不利於之
      己供述，核與事實相符，堪以採信。另扣案之番刀，經原
      審法院依職權送請臺北縣政府警察局鑑驗，認非屬於槍砲
      彈藥刀械管制條例所列管刀械乙節，亦有該局95年5月2日
      北縣警保字第0950056286號函存卷可考（見原審卷第 116
      頁），是被告乙○○及共同被告己○○、丙○○三人持有
      該番刀部分，自無違反槍砲彈藥刀械管制條例，附此敘明
      。
    (二)共同被告己○○雖於原審審理時指稱：係因見陳美琪與乙○○甚為親密，基於報復，始於警詢時誣指乙○○共同犯
      案云云。但依共同被告己○○於偵查中結證稱：「（問：
      你在搶銀行前是否有在龜山和乙○○和丙○○、張玉山在
      你住處討論過搶銀行的事？）有，後來找不到山（即張玉
      山），為了怕榮（即乙○○）報案，所以我要求他要參加
      。（問：榮參加哪部分？）幫忙買車票、拿衣服、鞋子給
      我們換，幫我把槍丟掉。（問：你是否後來有給榮錢？）
      是，當時先給他 1萬，後來再匯給他10萬。（問：你為何
      要給他這些錢？）封口費」，又稱：（問：榮在案發前是
      否跟你們一起討論如何搶行？）有，他是配合我們而已。
      ‧‧‧（問：你在案發1、2天是否有帶乙○○到現場去勘
      驗地形、如何逃亡？）是 1月23、24、25日這幾天，就是
      過年前有跟他一起去勘查現場，還有逃亡路線。（問：案
      發當天早上你們在你住處會合時，榮也有到場？）他是 2
      月 2日晚上，丙○○上來時我叫他一定要來。‧‧‧（問
      ：當時你們在開會時，有決定誰負責何工作嗎？）有，我
      決定的。因為我以前有盜匪的經驗，所以我就負責控制現
      場，強（即丙○○）到櫃檯去拿錢，然後榮知道我們的逃
      亡路線，到最後的地方等我們，幫我們買車票，並拿衣服
      、鞋子給我們」等語明確（見偵查卷第183至185頁），並
      與共同被告丙○○於偵查中結證稱；「（問：你們在做案
      的前一天晚上在祥（即己○○）的家裡是否有看到榮？）
      有。（問：這個案子是誰計畫要去搶的？）祥，那時 1月
      31日在左營遇見他，我送他回去，他跟我講的，因為我欠
      錢，所以我才答應。（問：當時你在祥家裡是否有叫榮負
      責何工作？）他們有在講。‧‧‧（問：你們要去搶銀行
      的當天，是否有講好說榮做你們的外應？）我只知道有叫
      他幫忙買車票」等語（見偵查卷第186頁），又稱：「（
      問：榮是否有在車站接應你們？）有。（問：當時祥是否
      給他錢和槍？）錢有，槍應該也有。‧‧‧（問：你們當
      時換的衣服是誰提供的？）衣服我們當時已先穿在身上，
      榮在車站有拿鞋子給我們換。（問：你在做案的前一天協
      議要搶錢時，榮有在現場嗎？）有，但是祥和他在聯絡的
      ，我跟他沒有講話」等語相符（見偵查卷第 188頁），並
      經被告乙○○於警詢時自承：「丙○○是透過己○○認識
      ，只見過一次面，是在95年2月2日在己○○住處桃園縣三
      鶯路國華新村95號 1樓，己○○與丙○○二人，在商議如
      何強盜（華南銀行）細節，當時我在場」等語（見偵查卷
      第42頁），又稱：「（問：你於何時知道己○○準備好犯
      案工具、贓車、槍械、及刀械？）贓車已經準備許久，己○○都停放在住處第一個置物間內，槍械是在95年元月中
      旬在己○○住處看到，刀械也是在己○○住處看到，詳細
      日期我已不記得。我於95年2月2日早上10點多，己○○打
      電話給我聊天，我到達之後看到己○○並介紹丙○○給我
      認識，之後我就聽到己○○及丙○○商討計畫如何行搶（
      華南銀行），內容是要穿何衣服、用膠帶綁住手指防止指
      紋遺留，計畫何時行搶並交代我要到板橋火車站購買 2張
      電聯車票（地點未告知），並要我在火車站等候己○○，
      且向我表示行搶（華南銀行）得手後，會和我聯絡。（問
      ：行搶當日95年2月3日己○○及丙○○有無與你聯絡？內
      容為何？）己○○當日10點多，有打電話給我表示要出門
      去行搶（華南銀行），叫我到板橋火車站等候己○○，我
      於11點多到達板橋火車站，我就去買 2張電聯車票，由板
      橋開往桃園之 2張電聯車票，共花費新臺幣66元整，我就
      一直等到己○○與我會合，己○○就交給我 1只深綠色背
      袋要我將背袋拿去丟棄，並交給我新臺幣 1萬元整，然後
      我就將 2張電聯車票交給己○○，之後己○○就走進火車
      站內，我們就分手，之後我就騎機車尋找丟棄背袋之地點
      ，我一直騎到板橋市○○○路○段1之1號前巷口，‧‧‧
      我就將手提袋與手槍分開丟棄在巷口垃圾堆，之後我就回
      家」等語（見偵查卷第43、44頁），顯見被告乙○○早於
      丙○○知悉己○○所策畫之強盜銀行計畫，並於行搶前 1
      天至己○○住處，與己○○、丙○○共同商議翌日強盜銀
      行之細節，苟乙○○已拒絕己○○強盜銀行之邀約，何以
      於己○○行動前一天，前往己○○住處參與分配工作之商
      議？在在足徵乙○○確有參與己○○所策畫之強盜銀行計
      畫甚明。至己○○嗣雖改稱：係為報復乙○○與陳美琪交
      往，始誣指乙○○云云，然依證人陳美琪於原審審理時證
      稱：「（問：你們何時分手的？）95年的除夕夜。（問：
      因何原因分手？）個性不和。‧‧‧（問：你認識乙○○
      嗎？）認識，他是我乾哥。（問：你平常與乙○○有單獨
      在一起嗎？）沒有。（問：你跟乙○○有男女之間的感情
      嗎？）沒有。（問：你在跟己○○分手前，有因為己○○
      質疑你與乙○○之間的關係而吵架嗎？）沒有。（問：你
      有無任何的行為讓己○○質疑你與乙○○之間有男女之感
      情關係？）確實真的沒有」，又稱：（問：你總共從己○○處拿到多少錢？）10萬元。（問：問己○○為何要給你
      錢？）他是說因為跟我分手的費用」等語（見本院卷第19
      3至194頁），可知證人陳美琪與己○○間，於己○○為本
      案犯行前，即已分手，己○○尚且將強盜所得之款項，匯
      款予陳美琪作為分手之費用。再參以己○○於強盜返回高
      雄後，又自行結交新女友趙林平之情，亦經己○○於警詢
      時供稱：「（問：你為何會拿新臺幣30萬元給趙林平？是
      否她也有參與？）因為她目前已經結婚，但不幸福，而她
      希望嫁給我，我才給她錢回去結束婚姻，再來嫁給我，她
      完全不知道我搶劫銀行」等語明確（見偵查卷第23頁），
      益徵共同被告己○○並無因陳美琪之故而誣指乙○○之必
      要，是己○○翻異前詞改稱乙○○未參與，不知情云云，
      無非臨訟偏袒乙○○之詞，殊難採信。至被告乙○○雖於
      原審審理時辯稱：係因己○○及其父親積欠伊款項，己○○因而匯款清償云云，共同被告己○○亦附和同稱有欠款
      云云，然共同被告己○○已於偵查中明確證稱：當時先給
      他（即乙○○） 1萬，後來再匯給他10萬。（問：你為何
      要給他這些錢？）封口費」等詞（見偵查卷第 183頁），
      而乙○○於警詢時則係辯稱：至於接受他的現金匯款是因
      我本身欠銀行卡債才接受他（己○○）資助云云（見偵查
      卷第48頁），足見其二人於法院審理時改稱欠款之情，顯
      係事後圖卸之語，無可採信。
    (三)被告乙○○雖辯稱未與己○○共同攜帶扳手竊取車牌云云
      。然此業經被告乙○○於警詢時坦承：（問：你何時和己○○到板橋市○○街 135巷10號前偷竊被害人辛○○之重
      機車機牌 JE5-129，請詳述當時情形？）當時約95年元月
      中旬，由己○○騎乘 YED-069號重機車載我到板橋市○○
      街 135巷10號前，由己○○動手竊取被害人辛○○之重機
      車機牌（JE5-129號）乙面，並將之前所竊取之LH3-238重
      機車之機牌上懸掛在該機車上」等語（見偵查卷第43頁）
      ，又於偵查中供認：「（問：你在案發前 1月13日是否和
      祥一起到臺北縣板橋市○○街135巷10號前，偷了1部JE2-
      129 號車牌？）我是和他一起到了現場，我有看到他在拔
      車牌。（問：他如何拔車牌？）用 1個長長的工具。（問
      ：他在偷時，你站在他旁邊嗎？）我有在他旁邊。（問：
      他偷完車牌後，車牌做什麼用你有看到嗎？）他帶了之前
      偷的機車車牌和這個偷來的車牌對換」等語（見偵查卷第
      190 頁），並經共同被告己○○於偵查中供稱：「（問：
      當時是否乙○○跟你一起去偷這面的車牌？）他有跟我去
      ，但是是我去偷的。（問：那你為何還要偷車牌？）我怕
      我偷的那台車放在我那邊被警察查到，我就再偷 1面車牌
      換掉。‧‧‧（問：你當時偷車牌時如何偷的？）用板手
      把車牌拔掉。（問：是否乙○○載你去的？）我載他去的
      」等語（見偵查卷第181、182頁），顯見乙○○於己○○
      著手竊取車牌時，確係在旁負責把風無誤，則共同被告己○○先於警詢時辯稱：當時係叫乙○○騎車去買東西云云
      ，又於原審審理時改稱：係先在商店前叫乙○○下車，伊
      再自行騎車去竊取車牌云云，所辯已見反覆，且與乙○○
      自承之情形不同，是共同被告己○○辯稱竊取車牌時，乙○○不在場云云，顯係迴護被告乙○○之詞，被告乙○○
      亦辯稱不知情云云，要係事後卸責之詞，均無可採。
    (四)被告乙○○再辯稱已拒絕己○○之邀約，且不知己○○騎
      車載伊外出係前往勘查現場及尋覓逃亡路線云云。惟依共
      同被告己○○於警詢時指稱：「我有前往現場觀察，由我
      騎乘我所有機車 YED-069號機車後載乙○○前往現場觀察
      ，共有兩次」等語（見偵查卷第20頁），又稱：「我與乙○○一起觀察逃逸路線，是在農曆年前，我是欠華南銀行
      卡債，而且該銀行前面目前在捷運施工，交通比較亂，逃
      逸比較方便，該銀行也是乙○○陪我前往，但我們均未進
      入」等語（見偵查卷第28頁），於偵查中亦供稱：「（問
      ：你去現場勘驗過幾次？）過年前1、2天，都和榮（即乙○○）去的。（問：榮都知道你要搶這間銀行嗎？）知道
      等語（見偵查卷第 182頁），並經被告乙○○於警詢時供
      稱：「（問：據你供述你於94年12月21日與己○○勘查華
      南銀行行搶路線及逃逸路線？）因己○○騎機車載我至華
      南銀行前速度放慢便在附近巷內繞路，所以就沒有再勘查
      第二家銀行，我心裡想他可能選擇華南銀行這家銀行搶劫
      」等語（第48頁），足徵被告乙○○確係基於參與己○○
      共同強盜銀行之犯意，由己○○騎車後載前往勘查現場及
      尋覓逃亡路線甚明。是被告乙○○於原審審理時更詞改稱
      係一同外出吃牛肉麵云云，然其與己○○所繪之牛肉麵店
      位置亦不相符，有己○○當庭繪於逃逸路線圖上所標示之
      位置（見偵查卷第 136頁），及乙○○於原審審理時自承
      之牛肉麵店位置等語（見原審卷第 202頁），所辯無非圖
      卸己身刑責之語，難以採信。
    (五)被告乙○○固又辯稱不知道己○○在火車站交付之背包內
      裝有槍枝，且係單純受己○○拜托買火車票及攜帶衣物、
      鞋子云云。但共同被告己○○於警詢時供稱：「到達火車
      站時再將槍交給乙○○拿去丟掉」等語（見偵查卷第21頁
      ），「（問：你犯案槍枝目前藏放何處？）行搶後於板橋
      市火車站，我就叫乙○○拿去丟掉等語（見偵查卷第25頁
      ），又稱：「（問：為何乙○○事前知道購買火車票，於
      板橋火車站等你？）本來計畫是要跟他一起行搶銀行，後
      來他不敢而作罷，但我有要求他要配合我，而我與丙○○
      從高雄返回桃園時有叫他從板橋到住處來，討論叫他配合
      我搶劫銀行，並事先到板橋火車站購買車票等我，因事先
      我們看過現場及時間，所以他也依約到那裡等我」等詞（
      見偵查卷第23頁），再稱：「（問：據你前述筆錄所稱乙○○即不參與行搶，為何要幫你們購買車票及處理槍械？
      ）因為他知道我們要搶劫銀行，我怕他會報警，所以要他
      參與購票及藏槍，免讓他去報警」等語（見偵查卷第28頁
      ），核與共同被告丙○○於警詢時供稱：「（問：你們到
      板橋火車站後，有無與其他人碰面？與何人碰面？）有與
      其他人碰面，與綽號「蚯蚓」之男子在停機車（板橋火車
      站東門）的另一邊門（板橋火車站西門）見面。（問：你
      們為何會見面？見面後做何事？）己○○拿他1個小背包
      及錢（詳細數目不清楚）給綽號「蚯蚓」之男子，要他把
      包包拿回去。‧‧‧（問：現在在本偵查隊裡接受偵訊的
      男子「乙○○」，是否為綽號蚯蚓之男子？經你當面指認
      ）是的，沒有錯」等語相符（見偵查卷第57頁），益徵被
      告乙○○確有負責事後購買火車票及攜帶衣物鞋子供己○○、丙○○順利逃離，再將己○○用以強盜之槍枝予以丟
      棄之工作，灼然甚明。是以，被告乙○○知悉己○○所策
      畫之強盜銀行計畫，事前復有參與竊取車牌作為掩飾強盜
      之交通工具之工作，並有夥同己○○前往勘查現場及尋覓
      逃亡路線，事後又負責購買火車票、攜帶衣物、鞋子及丟
      棄槍枝，並分得強盜之款項等事宜，顯見乙○○雖未實際
      下手為強盜之犯行，然已參與並負責其餘事前準備及實行
      時支援逃亡之工作，使上開強盜銀行計畫完整實行，其確
      有參與己○○所擬定之持槍彈及刀械強盜銀行之計畫無訛
      ，堪認被告乙○○與己○○、丙○○皆為共同正犯，而非
      幫助犯。至被告乙○○之選任辯護人質疑被告乙○○所獲
      贓款不成比例，惟贓款之分配，原依主謀者循各人對該強
      盜案之貢獻、危險性，自由分配，本件被告乙○○參與該
      強盜案之其餘事前準備及事後支援逃亡之工作，顯較不易
      被發覺，亦無危險性，故其所獲贓款比率，尚合情理，不
      足為被告有利之認定。
    (六)綜上所述，被告乙○○及其辯護人上開所辯，無非卸責之
      詞，均無可採。本案事證明確，其犯行洵堪認定，應依法
      論科。
三、查被告乙○○等三人持以強盜所用之槍枝雖未扣案，然為警
    扣得所使用之改造子彈 3顆，經鑑定認具有殺傷力（詳見前
    述），再扣案之番刀 1支，其刀鋒甚為鋒利，有卷附照片可
    佐，另被告乙○○與己○○持以行竊車牌之扳手，雖未扣案
    ，然依其二人之供述，該扳手既足以拆卸車牌，可知該扳手
    甚為銳利堅硬，足見上開之物在客觀上均係足以對人之生命
    、身體、安全構成威脅之兇器無疑。是核被告乙○○所為，
    係犯刑法第321條第1項第3款之攜帶兇器竊盜罪、同法第330
    條第1項之加重強盜罪、槍砲彈藥刀械管制條例第12條第4項
    之未經許可持有子彈罪，被告乙○○與己○○、丙○○三人
    就加重強盜、未經許可持有子彈之犯行，被告乙○○與己○○再就攜帶兇器竊盜之犯行，分別有犯意聯絡及行為分擔，
    均為共同正犯。再被告乙○○行為後，刑法業於94年1月7日
    修正公布，95年7月1日施行，按現行刑法第2條第1項規定：
    「行為後法律有變更者，適用行為時之法律。但行為後之法
    律有利於行為人者，適用最有利於行為之法律」。乃被告行
    為後，新法業已刪除刑法第55條有關牽連犯之規定，此刪除
    雖非犯罪構成要件之變更，但顯已影響行為人之法律僅從一
    罪或數罪處斷之效果，自屬法律有變更，依現行第2條第1項
    規定，比較新、舊法結果，仍應適用較有利於被告之行為時
    法即舊法論以牽連犯（最高法院95年度第 8次刑事庭會議決
    議參照）。查被告乙○○與己○○所為攜帶兇器竊取車牌犯
    行，係為免強盜後騎乘機車逃離時遭查緝所用，業據共同被
    告己○○末於原審審理時供明在卷（見原審卷第 200頁），
    又共同被告己○○購買改造子彈後，僅用於本案強盜犯行，
    並於強盜後，於騎車逃逸時，順手丟棄，顯見其竊取車牌及
    購買子彈之目的，均係為供本案強盜所用甚明，至共同被告
    己○○前雖辯稱竊取車牌及購買子彈時尚未有強盜銀行之想
    法，無非為求迴護被告乙○○之詞，難以採信，是被告乙○○所犯上開三罪間，均有方法、目的之牽連關係，為牽連犯
    ，應依修正前刑法第55規定，論以較重之加重強盜罪處斷。
四、原審以被告乙○○犯罪事證明確，適用槍砲彈藥刀械管制條
    例第12條第4項，刑法第11條前段、第28條、第321條第 1項
    第3款、第330條第1項、第55條（修正前）、第38條第1項第
    1款、第2款等規定，並審酌被告乙○○正值壯年，不思正當
    工作以獲取財物，妄想以強盜手段不勞而獲，其觀念偏差，
    有待矯治，及本案係由己○○為主謀，與丙○○二人實際為
    強盜犯行，乙○○參與之情節較輕，已詳前述，再兼衡其智
    識、品行，及其犯後否認犯行之態度等一切情狀，量處被告
    乙○○有期徒刑7年10月，復說明扣案如附表一編號2所示改
    造子彈1 顆，具殺傷力（詳見前述），係違禁物，應依刑法
    第38條第1項第1款規定，宣告沒收；另經鑑定試射之如附表
    一編號1所示之改造子彈2顆，已經擊發而失其效能，已失其
    違禁物之性質，故不予宣告沒收。再扣案如附表一編號3至5
    、附表二編號1、附表三編號1、附表四編號1 所示之物，分
    別係被告乙○○或共犯己○○、丙○○所有而供本案犯罪所
    用之物，業經其等供述在卷，併依刑法第38條第1項第2款規
    定，宣告沒收。另扣案之物，或係被告乙○○及共犯己○○
    、丙○○三人強盜銀行所得之款項，應發還被害人，或係以
    該強盜所得之款項所購得之物，已非本案犯罪直接所得之物
    ，自均無宣告沒收之必要。末共同被告己○○持以竊取車牌
    所用之扳手、持以強盜所用之不具殺傷力之改造手槍，均已
    丟棄滅失，亦據被告乙○○、共同被告己○○供明在卷，為
    免沒收困難，爰不予宣告沒收。經核認事用法，俱無違誤，
    量刑亦屬適當，被告上訴意旨否認犯罪，並指原審量刑過重
    ，均為無理由，應予駁回。
據上論斷，應依刑事訴訟法第368條，判決如主文。
本案經檢察官王壬貴到庭執行職務。
中    華    民    國    95    年    12    月    26    日
                  刑事第一庭審判長法  官  蔡  長  溪
                                  法  官  林  俊  益
                                  法  官  陳  春  秋
以上正本證明與原本無異。
如不服本判決，應於收受送達後十日內向本院提出上訴書狀，其
未敘述上訴之理由者並得於提起上訴後十日內向本院補提理由書
（均須按他造當事人之人數附繕本）。
                                  書記官  李  家  敏
中    華    民    國    95    年    12    月    27    日
附錄：本案論罪科刑法條全文
中華民國刑法第三百二十一條
犯竊盜罪而有左列情形之一者，處六月以上、五年以下有期徒刑：
一  於夜間侵入住宅或有人居住之建築物、船艦或隱匿其內而犯
    之者。
二  毀越門扇、牆垣或其他安全設備而犯之者。
三  攜帶兇器而犯之者。
四  結夥三人以上而犯之者。
五  乘火災、水災或其他災害之際而犯之者。
六  在車站或埠頭而犯之者。
前項之未遂犯罰之。
中華民國刑法第三百三十條
犯強盜罪而有第三百二十一條第一項各款情形之一者，處七年以
上有期徒刑。
前項之未遂犯罰之。
槍砲彈藥刀械管制條例第十二條
未經許可，製造、販賣或運輸子彈者，處一年以上七年以下有期
徒刑，併科新臺幣五百萬元以下罰金。
未經許可，轉讓、出租或出借子彈者，處六月以上五年以下有期
徒刑，併科新臺幣三百萬元以下罰金。
意圖供自己或他人犯罪之用，而犯前二項之罪者，處三年以上十
年以下有期徒刑，併科新臺幣七百萬元以下罰金。
未經許可，持有、寄藏或意圖販賣而陳列子彈者，處五年以下有
期徒刑，併科新臺幣三百萬元以下罰金。
第一項至第三項之未遂犯罰之。
附表一：
┌──┬───────┬───┬────────────────────┐
│編號│物品名稱      │數量  │備  註                                  │
├──┼───────┼───┼────────────────────┤
│ 1. │改造子彈      │2顆   │已經鑑定試射擊發而失其效能，失其違禁物之│
│    │              │      │性質，故無宣告沒收之必要。              │
├──┼───────┼───┼────────────────────┤
│ 2. │改造子彈      │1顆   │違禁物，依刑法第38條第1款第1款規定沒收。│
├──┼───────┼───┼────────────────────┤
│ 3. │番刀          │1支   │己○○所有而供本案強盜所用之物，依刑法第│
│    │              │      │38條第1項第2款規定沒收。                │
├──┼───────┼───┼────────────────────┤
│ 4  │安全帽        │2個   │同  上                                  │
├──┼───────┼───┼────────────────────┤
│ 5. │外套          │2件   │同  上                                  │
└──┴───────┴───┴────────────────────┘
附表二（己○○為警查獲時所扣得之物）：
┌──┬───────┬───┬────────────────────┐
│編號│物品名稱      │數量  │備  註                                  │
├──┼───────┼───┼────────────────────┤
│ 1. │手機          │1支   │己○○所有而供聯繫本案強盜犯行所用之物，│
│    │              │      │依刑法第38條第1項第2款規定沒收。        │
├──┼───────┼───┼────────────────────┤
│ 2. │現金165,400元 │      │己○○本案強盜銀行所得之物，應發還被害人│
│    │              │      │華南銀行新泰分行。                      │
├──┼───────┼───┼────────────────────┤
│ 3. │勞力士手錶    │1支   │己○○以本案強盜銀行所得之金額購買之物，│
│    │              │      │爰不予宣告沒收。                        │
├──┼───────┼───┼────────────────────┤
│ 4  │鑽戒          │1枚   │同  上                                  │
├──┼───────┼───┼────────────────────┤
│ 5. │匯款回條      │1紙   │己○○匯款之收執，核與本案犯行無關，故無│
│    │              │      │宣告沒收之必要。                        │
└──┴───────┴───┴────────────────────┘
附表三（丙○○為警查獲時所扣得之物）：
┌──┬───────┬───┬────────────────────┐
│編號│物品名稱      │數量  │備  註                                  │
├──┼───────┼───┼────────────────────┤
│ 1. │黑色手機      │1支   │丙○○所有而供聯繫本案強盜犯行所用之物，│
│    │              │      │依刑法第38條第1項第2款規定沒收。        │
├──┼───────┼───┼────────────────────┤
│ 2. │現金100,000元 │      │丙○○本案強盜銀行所得之物，應發還被害人│
│    │              │      │華南銀行新泰分行。                      │
├──┼───────┼───┼────────────────────┤
│ 3. │勞力士手錶    │1支   │丙○○以本案強盜銀行所得之金額購買之物，│
│    │              │      │爰不予宣告沒收。                        │
├──┼───────┼───┼────────────────────┤
│ 4  │戒指          │2枚   │同  上                                  │
├──┼───────┼───┼────────────────────┤
│ 5. │金手鍊、金項鍊│各1條 │同  上                                  │
├──┼───────┼───┼────────────────────┤
│ 6. │紅色手機      │1支   │同  上                                  │
└──┴───────┴───┴────────────────────┘
附表四（乙○○為警查獲時所扣得之物）：
┌──┬───────┬───┬────────────────────┐
│編號│物品名稱      │數量  │備  註                                  │
├──┼───────┼───┼────────────────────┤
│ 1. │手機          │1支   │乙○○所有而供聯繫本案強盜犯行所用之物，│
│    │              │      │依刑法第38條第1項第2款規定沒收。        │
├──┼───────┼───┼────────────────────┤
│ 2. │現金50,000元  │      │乙○○本案強盜銀行所得之物，應發還被害人│
│    │              │      │華南銀行新泰分行。                      │
└──┴───────┴───┴────────────────────┘


司法院資訊處製作；財團法人民間司法改革基金會備份。
